最　高　行　政　法　院　判　決
　　　　　　　　　　　　　　　　　　 94年度判字第01829號
上　訴　人　乙○○○
訴訟代理人　蘇錦霞律師
被 上訴 人　財政部臺北市國稅局
代　表　人　甲○○
　　　　　　　　　　　　　 （送達代收人 黃文琪
上列當事人間因綜合所得稅事件，上訴人對於中華民國93年4月7
日臺北高等行政法院92年度訴字第1341號判決，提起上訴，本院
判決如下：
    主  文
上訴駁回。
上訴審訴訟費用由上訴人負擔。
    理  由
壹、本件上訴人主張：按所謂推定，係指在無反證之情形下，依
    據已知之特定事實，推知未知之特定事實而言，本件系爭新
    臺幣（下同）13,000,000元抵押權，僅屬擔保性質，實際未
    取得利息，上訴人並已提出上訴人配偶梁伸夫民國（下同）
    90年2月12日臺北大龍峒郵局第12號存證信函及債務人配偶
    曾金毅90年3月1日臺北杭南郵局第475號存證信函為證。又
    本件系爭抵押權之擔保債權為上訴人配偶梁伸夫與本件抵押
    人楊淑慧配偶曾金毅，於84年間共同就位於新竹市之土地為
    建築開發之投資，而於86年建築完成時，因為銷售情形不佳
    ，為解決資金問題，即用3間房屋及其坐落土地，移轉給梁
    伸夫名下，再以梁伸夫之名義向臺灣省合作金庫古亭支庫貸
    款16,000,000元，雙方約定由曾金毅負責將房地銷售，並由
    曾金毅負責代墊貸款之各期本金及利息。且梁伸夫之父梁萬
    星亦投資曾金毅在馬來西亞沙巴所開發之「美夢成真渡假村
    」，至88年3月時，該開發案仍未有成果，且以梁伸夫名義
    借款之房地仍未出售，即為保障梁氏家族之投資，遂以梁伸
    夫之名義，在曾金毅配偶楊淑慧之房地設定抵押，以求保障
    。其抵押權之擔保債權為借款代墊之擔保，自無約訂利息之
    必要，惟因委託代書辦理時，並未向代書要求記載利息，代
    書自行記載。依據民法第98條之規定，雖於登記簿上有其利
    息登記，然當事人間並無利息約定之真意存在，此業經證人
    曾金毅於原審證述，惟原審對於證人之證述認均不足採，其
    理由並未說明，顯有判決不備理由之違誤。另依債務人所寄
    發之存證信函，即可知雙方對於原本之主債務業有紛爭，該
    主債務並未成立，亦無任何利息所得，惟原審認定雙方將抵
    押權塗銷，即係債務業已清償，顯屬遽斷。末依原審89年度
    訴字第2857號判決意旨，稅捐機關任意將上訴人之收入證明
    責任，轉換給納稅義務人本人，導致納稅義務人必須負擔自
    證其無收入之不真正義務，即難謂無違誤，爰請求廢棄原判
    決。
貳、被上訴人則以：對於高等行政法院判決之上訴，非以其違背
    法令為理由，不得為之。行政訴訟法第242條定有明文。依
    同法第243條第1項規定，判決不適用法規或適用不當者，為
    違背法令。而判決有同條第2項所列各款情形之一者，為當
    然違背法令。查原審就本件爭點，已指出系爭抵押權屬一般
    抵押，必先有被擔保之債權存在，而後抵押權始得成立（參
    見最高法院71年台抗字第306號判例），該抵押權既已登記
    ，且有約定利息及付息方法，債權人即上訴人配偶梁伸夫亦
    出具債務業已全部清償之證明書同意塗銷該抵押權；而證人
    曾金毅到庭證述結算互抵沒有包括利息等語，核與本件抵押
    權設定內容及塗銷抵押權原因不相符合，是上訴人所訴及證
    人曾金毅之證述，均不足採等由，予以論駁在案，並無上訴
    人所稱判決不備理由之情。從而上訴人主張，顯有誤解，其
    引為上訴即無理由，爰請求准予駁回上訴等語，資為抗辯。
參、原審斟酌全辯論意旨及調查證據之結果，以：查債務人楊淑
    慧於88年3月25日以其所有臺北市○○區○○段2小段583號
    應有部分土地及地上1992、2033建號建物，設定抵押權予上
    訴人之配偶梁伸夫，擔保權利總金額13,000,000元，權利存
    續期限自88年3月25日起至93年3月24日止，利息按中央銀行
    放款利率計算，每滿1個月付息1次，此有抵押權設定契約書
    附原處分卷可稽，上訴人亦未能具體舉證其配偶梁伸夫未收
    付實現取得系爭利息，被上訴人遂依該抵押設定資料，核定
    梁伸夫88年度抵押利息所得720,591元，併課上訴人當年度
    綜合所得稅，於法自無不合。另查本件系爭抵押權屬一般抵
    押，必先有被擔保之債權存在，而後抵押權始得成立（參見
    最高法院71年台抗字第306號判例），該抵押權既已經登記
    ，且有約定利息及每滿1個月付息1次之方法，90年3月26日
    梁伸夫並出具債務業已全部清償之證明書同意塗銷該抵押權
    ，足證上訴人之配偶梁伸夫係於系爭抵押債權本息均已受清
    償後始同意塗銷該抵押，其於90年2月7日收受核定稅額通知
    書後，所提出之存證信函否認收到利息，以及債務人配偶曾
    金毅到庭證述結算互抵沒有包括利息等語，核與抵押設定內
    容及塗銷抵押權原因不相符合，上訴人所訴及證人曾金毅之
    證述，均不足採。綜上說明，本件原處分，核無違誤，訴願
    決定，予以維持，亦無不合，乃判決駁回上訴人在原審之訴
    。
肆、本院查，按「凡公債、公司債、金融債券、各種短期票券、
    存款及其他貸出款項利息之所得，應課徵個人綜合所得稅」
    ，為行為時所得稅法第14條第1項第4類所明定。又「個人綜
    合所得稅之課徵係以收付實現為原則，有利息約定之抵押借
    款業已登記於公文書，稅捐稽徵機關對債權人即可作有按時
    收取利息之推定，苟債權人主張未收付實現有利於己之事實
    者，應負舉證責任。」及「當事人主張事實須負舉證責任，
    倘其所提出之證據不足為主張事實之證明，自不能認其主張
    之事實為真實。」本院70年判字第117號及36年判字第16號
    分別著有判例可資參照。本件上訴人88年度綜合所得稅結算
    申報，經被上訴人核定綜合所得總額為29,880,890元，淨額
    為28,965,448元。上訴人對被上訴人核定其配偶梁伸夫有抵
    押利息所得720,591元，表示不服，主張梁伸夫與楊淑慧於
    88年3月25日簽訂不動產抵押權設定，權利價值13,000,000
    元之契約書，惟辦妥登記以來，並未收取任何利息，嗣後因
    借貸雙方尚有若干爭議，業於90年3月間塗銷該抵押等情，
    申請復查，經被上訴人以91年9月23日財北國稅法字第09102
    23847號復查決定，駁回其申請，提起訴願，亦遭決定駁回
    ，乃提起本件行政訴訟。原判決關於上訴人配偶梁伸夫有抵
    押利息所得720,591元，上訴人所提出之證據尚不足以否定
    該利息所得事實之認定，證據之取捨，以及上訴人在原審之
    主張如何不足採等事項均已詳為論斷。綜上所述，是原判決
    認原處分認事用法，尚無違誤，維持原處分及訴願決定，而
    駁回上訴人在原審之訴，其所適用之法規與該案應適用之現
    行法規並無違背，與解釋判例，亦無牴觸，並無所謂原判決
    有違背法令之情形；又證據之取捨與當事人所希冀者不同，
    致其事實之認定亦異於該當事人之主張者，不得謂為原判決
    有違背法令之情形。上訴人對於業經原判決詳予論述不採之
    事由再予爭執，核屬法律上見解之歧異，要難謂為原判決有
    違背法令之情形。本件上訴論旨，仍執前詞，指摘原判決違
    誤，求予廢棄，難認有理由，應予駁回。
據上論結，本件上訴為無理由，爰依行政訴訟法第255條第1項、
第98條第3項前段，判決如主文。
中    華    民    國    94    年    11    月   24     日
                  第一庭審判長法  官　葉　振　權
                              法  官　陳　秀　美
                              法  官　劉　鑫　楨
                              法  官　吳　明　鴻
                              法  官　梁  松  雄
以  上  正  本  證  明  與  原  本  無  異
中　　華　　民　　國　　94　　年　　11　　月　　25　　日
　　　　　　　　　　　　　　　書記官　陳　盛　信
